【裁判字號】    92,易,847
【裁判日期】    920827
【裁判案由】    賭博
【裁判全文】
臺灣高雄地方法院刑事判決                           九十二年度易字第八四七號
    公  訴  人  台灣高雄地方法院檢察署檢察官
    被      告  丁○○
                戊○○
    右  二  人  郭家駿律師
    選任辯護人
    被      告  丙○○
                甲○○
右列被告等因賭博案件，經檢察官提起公訴（九十二年度偵字第三一二四號），本院
判決如左：
    主  文
丁○○共同以賭博為常業，累犯，處有期徒刑陸月，併科罰金壹萬伍仟元，有期徒刑
如易科罰金，罰金如易服勞役，均以佰元折算壹日。扣案如附表所示之賭博性電子
遊戲機台共拾貳台，及機台內之硬幣共計新台幣肆仟肆佰拾元，均沒收之。
戊○○共同以賭博為常業，處有期徒刑月，如易科罰金，以佰元折算壹日。緩刑
貳年。扣案如附表所示之賭博性電子遊戲機台共拾貳台，及機台內之硬幣共計新台
幣肆仟肆佰拾元，均沒收之。
甲○○在公眾得出入之場所賭博財物，處罰金仟元，如易服勞役，以佰元折算壹
日。扣案之賭資新台幣佰元，沒收之。
丙○○無罪。
    事  實
一、丁○○前因賭博案件，經本院於民國八十八年一月五日，以八十七年度易字第五
    四○一號判處有期徒刑六月，併科罰金一萬元確定，並於八十八年五月四日執行
    完畢。緣丁○○向高雄縣政府申請領有電子遊戲場業營利事業登記證，並自九十
    年八月間起，在位於高雄市苓雅區○○○路五七號之「七興遊藝場」內，擺設如
    附表所示電子遊戲機台三十二台，並自九十一年八月間起，以月薪二萬二千元之
    代價，僱請戊○○為該店店員，負責「七興遊藝場」現場機台之開分、洗分及兌
    換現金等工作。詎丁○○、戊○○竟共同基於常業賭博之犯意聯絡，以附表所示
    之電子遊戲機台作為賭博器具，而提供與賭客在公眾得出入之「七興遊藝場」賭
    博，賭博方式為：由賭客以現金新台幣（下同）一百元開二千分（一比二）之比
    例或一比十、一比五之比例，由店員戊○○兌換成該機台分數並開啟機台後，經
    賭客下注不等之分數以啟動機台，若押中即可贏得不同倍數之分數，若未押中該
    分數則歸機台所有，最後可以累積之分數按前開比例向店員戊○○兌換現金，二
    人藉此牟利維生，並以之為常業。嗣於九十二年一月二十九日十八時許，適有賭
    客甲○○在上開「七星遊藝場」內由戊○○為其開分後，打玩「水果盤」之電子
    遊戲機台，以該電子機具賭博財物，甲○○並於打玩完畢後，以螢幕顯示剩餘分
    數六千分，向店員戊○○示意換取現金，戊○○即將現金三百元放置在該遊藝場
    內之廁所馬桶水箱蓋上，甲○○旋尾隨進入廁所內拿取走賭資三百元，並於步出
    店門之際，為警當場查獲，並扣得如附表所示之電子機台共三十二台（均含ＩＣ
    板，合計三十二片）、於該等機台內之硬幣四千四百三十元，及於甲○○身上扣
    得賭資三百元。
二、案經高雄市政府警察局苓雅分局報告台灣高雄地方法院檢察署檢察官偵查起訴。
    理  由
壹、有罪部分：
一、訊據被告丁○○、戊○○、甲○○對於右揭時、地以電子遊戲機台賭博財物之事
    實，均坦承不諱，核與證人即當場查獲本件之警員庚○○、己○○、乙○○於本
    院證述之情節，大致相符，並有高雄市政府警察局苓雅分局檢查紀錄表、扣押物
    品目錄表各一份附卷可稽，此外復有如附表所示之電子遊戲機具三十二台（均含
    ＩＣ板）、於該等機台內之硬幣四千四百三十元，及於被告甲○○身上查獲之賭
    資三百元等扣案可佐，足認被告丁○○、戊○○、甲○○上開自白核與事實相符
    ，應可採信。綜上所述，本件事證明確，被告丁○○、戊○○、甲○○犯行，均
    堪認定。
二、按刑法上所謂常業犯，係指反覆以同種類行為為目的之社會活動之職業性犯罪而
    言，至於犯罪所得之多寡，是否恃此犯罪為唯一之謀生職業，則非所問，縱令兼
    有其他職業，仍無礙於該常業犯罪之成立（最高法院八十五年度台上字第五一○
    號判例參照）。查本案被告丁○○於上開「七興遊藝場」店內擺設賭博性電子遊
    戲機共三十二台供不特定人投幣打玩對賭，並僱用被告戊○○為店員，負責兌換
    零錢、洗分及兌換現金之工作，顯係藉此經常反覆與人賭博從中獲利、恃以維生
    ，並以之為常業。故核被告丁○○、戊○○之所為，均係犯刑法第二百六十七條
    之以賭博為常業罪；另核被告甲○○之所為，則係犯刑法第二百六十六條第一項
    之在公眾得出入之場所賭博財物罪。被告丁○○、戊○○二人就上開常業賭博犯
    行，有犯意之聯絡及行為之分擔，為共同正犯。被告丁○○前因賭博案件，經本
    院於八十八年一月五日，以八十七年度易字第五四○一號判處有期徒刑六月，併
    科罰金一萬元確定，並於八十八年五月四日執行完畢，其於五年內再犯最重本刑
    為有期徒刑以上之本罪，為累犯，依刑法第四十七條之規定，加重其刑。爰審酌
    被告丁○○、戊○○合法經營電子遊戲場業，卻以所擺放之電動機具，供人賭博
    財物，藉以從中獲取不法利益，非但助長社會僥倖心理，亦影響社會正常經濟活
    動，且被告丁○○前於八十七年間，亦因擺設賭博性電子遊戲機具案件，經本院
    判罪科刑後，竟仍再度於合法經營之電子遊戲場，擺設賭博性電子機台與人賭博
    財物，顯見其漠視法律、挑戰公權力，毫無悔改之意；又被告甲○○為圖僥倖，
    竟在公眾得出入之場所賭博財物，惟念及被告丁○○經營賭博性電子遊戲場業之
   時間約有六月餘、扣得之遊戲機台有三十二台、硬幣四千四百三十元，且犯後坦
    承犯行、被告戊○○係受僱於被告丁○○情節較輕、被告甲○○係前來參賭之賭
    客等一切情狀，分別量處如主文所示之刑，並分別諭知易科罰金或易服勞役之折
    算標準，以資懲儆。末查，被告戊○○雖曾於八十一年間，因違反麻醉藥品管理
    條例案件，經本院判處有期徒刑四月確定，並於八十二年三月十一日執行完畢，
    有臺灣高等法院被告全國前案紀錄表可憑，惟其於五年以內未曾受有期徒刑以上
    刑之宣告，僅因受僱他人，為賺取薪資，一時失慮，致罹刑典，事後已坦承犯行
    ，深具悔意，歷此偵審程序，應知警惕而無再犯之虞，本院因認對其所宣告之刑
    以暫不執行為當，併予以宣告緩刑二年，用啟自新。
三、扣案如附表所示之賭博性電子遊戲機具共計三十二台，係當場賭博之器具，賭資
    四千四百三十元則係自機台內取出之現金，為賭檯內之財物，均應依刑法第二百
    六十六條第二項之規定，不問屬於犯人與否，併予宣告沒收；另於被告甲○○身
    上查扣之現金三百元，係為被告甲○○所有，因本件犯罪所得之物，依刑法第三
    十八條第一項第三款之規定，併予宣告沒收。
貳、無罪部分：
一、公訴意旨略以：被告丙○○係被告戊○○之友，於九十二年一月二十九日下午四
    時許，前往上開「七興遊藝場」尋找戊○○時，竟臨時起意而基於幫助犯意，幫
    助戊○○為現場賭客開分，因認被告丙○○涉犯刑法第二百六十七條、第三十條
    第一項前段之幫助常業賭博罪嫌等語。
二、按犯罪事實應依證據認定之，無證據不得推定其犯罪事實；又不能證明被告犯罪
    ，應諭知無罪之判決，刑事訴訟法第一百五十四條及第三百零一條分別定有明文
    。又按刑事訴訟法上所謂認定犯罪事實之證據，係指足以認定被告確有犯罪行為
    之積極證據而言，如未能發現相當證據或證據不足以證明，自不能以推測或擬制
    之方法，以為裁判基礎，最高法院二十九年上字第三一○五號及四十年台上字第
    八十六號分別著有判例；而認定不利於被告之事實，須依積極證據，苟積極證據
    不足為不利被告之認定時，即應為有利於被告之認定，更不必有何有利之證據，
    亦有最高法院三十年上字第八一六號判例可資參照。若證據資料在經驗科學上或
    論理法則上尚有對被告較為有利之存疑，而無從依其他客觀方法排除此項合理之
    可疑，即不得以此資料作為斷罪之基礎，且刑事訴訟制度受「倘有懷疑，則從被
    告之利益為解釋」、「被告應被推定為無罪」之原則所支配，故得為訴訟上之證
    明者，無論為直接或間接證據，須客觀上於一般人均不致有所懷疑而達於確信之
    程度者，始可據為有罪之認定，倘其證明尚未達於「確信」之程度，而有合理可
    疑存在時，即難據以為被告不利認定，換言之，在法律判斷上，即不能為被告有
    罪之認定。又刑法第四十四條之幫助犯（按舊刑法），非但行為之外形可認為幫
    助，且必須與正犯有犯意之聯絡。若幫助之人，誤信為正當行為，並無違法之認
    識，則其行為縱予正犯以助力，尚難遽令負幫助之罪責，最高法院著有二十年上
    字第一八二八、一○二二號判例足資參照。
三、本件公訴人認被告丙○○涉犯刑法第二百六十七條、第三十條第一項前段之幫助
    常業賭博罪嫌，係以被告丙○○之自白，復有高雄市政府警察局苓雅分局檢查紀
    錄表、扣押物品目錄表附卷可稽，及如附表所示之電子遊戲機具三十二台（均含
    ＩＣ板）、於該等機台內之硬幣四千四百三十元，及於被告甲○○身上查獲之賭
    資三百元等扣案可佐，為論罪依據。訊據被告丙○○固坦承為警查獲時在「七興
    遊藝場」內，並曾幫被告戊○○為客人開分之事實，惟堅詞否認有何幫助賭博犯
    行，辯稱：伊只是去找被告戊○○聊天，沒有幫她兌換現金給客人，亦不曾見過
    客人兌換現金，被告戊○○僅教伊如何開分，不知該店內有從事賭博行為等語。
    經查：
（一）被告丙○○於警詢時供稱：「我去過許多次，我曾經因為好奇有幫過戊○○處
      理該公司的工作，譬如開分，開分的意思大概是客人要玩電玩機台時，必須先
      開分數後，才可以玩機台」、「大約都是在下午去的‧‧‧因為我去找她時，
      都會幫她的忙」、「水果台我知道怎麼玩，其他的就不清楚，水果台是每次押
      滿八十分畫面就會啟動，至於分數怎麼得分或減分，我也不清楚，洗分時該公
      司有一種洗分專用卡，至於洗分的方式我就不清楚」、「洗分卡客人寄放公司
      或自帶回，下次再來該遊藝場時，可繼續使用，至於兌換現金，我沒有看過客
      人拿該卡換現金」等語，及於偵查中供稱：「（問：為何一直待在七興遊藝場
      ？）我幫他開分」、「（問：何人叫你開分？）我想試試」、「我是下午四點
      多過去找我朋友戊○○，跟她聊天，幫她開分」、「（問：有無幫客人洗分？
      ）沒有」等語，可認被告丙○○於警詢及偵查中，僅供稱曾幫被告戊○○為客
      人開分之事實，且被告丙○○於警詢及偵查中亦明確辯稱：伊不知該「七興遊
      藝場」之客人可以螢幕顯示之剩餘分數兌換現金等語，故公訴人認被告丙○○
      業已自白幫助常業賭博罪嫌等語，尚有誤會。
（二）被告丙○○於右揭時、地確在「七興遊藝場」內，並曾為客人開分等情，業據
      被告丙○○所自承，並與被告戊○○供稱之情節互核一致，固堪認定；惟被告
      丁○○所經營之「七興遊藝場」，係領有合法之電子遊戲場業執照等情，有高
      雄市政府高市建二商字第一九五五二○八七號營利事業登記證一紙附卷可憑，
      ，是被告丙○○於領有合法電子遊戲場業營利事業登記證之「七興遊藝場」內
      ，為前來把玩之客人開分，其主觀上是否知悉該把玩之客人得以螢幕上顯示之
      剩餘分數，依一定比例向店員兌換現金之賭博財物行為，而有幫助賭博之故意
      ，尚有合理之懷疑。
（三）被告丙○○於偵查中辯稱：伊沒有幫過客人洗分等語，核與證人乙○○於本院
      證稱：「（問：之前看過被告丙○○時，有無看到她幫客人開分，或兌現硬幣
      、現金？）沒看過」、「問：去過四次，都可以兌換現金？）只有二次，我與
      小姐說我要洗分，小姐先把分數洗掉，小姐就先把現金放在廁所的馬桶蓋上，
      小姐就暗示我說好了，我就知道要去廁所拿錢。這二次其中一次是被告戊○○
      ，另外一次我沒印象了，但確定不是被告丙○○」等語，大致相符，可證被告
      丙○○辯稱其未曾為客人兌現等語，尚非顯不可採；又證人乙○○於本院亦證
      稱：「（問：該店是否有計分卡？如何使用？）有的，壹佰元就是計分卡壹張
      ，計分卡只能再打玩，不能兌換現金」等語，亦與被告丙○○於警詢時辯稱：
      「洗分卡客人寄放公司或自帶回，下次再來該遊藝場時，可繼續使用，至於兌
      換現金，我沒有看過客人拿該卡換現金」等語，互核一致，足證被告丙○○辯
      稱「七興遊藝場」內之客人，倘將螢幕上剩餘之分數以寄分卡寄分時，不能以
      該寄分卡兌換現金等語，應屬可採；然本件被告甲○○兌換現金之方式，係由
      被告戊○○將現金直接放置於店內廁所馬桶水箱蓋上，並非以寄分卡為客人兌
      現，是本件並無積極證據足資證明被告丙○○知悉客人得直接以螢幕上剩餘之
      分數向店員兌換現金之事實。
（四）證人乙○○於本院證稱：「（問：之前看過被告丙○○時，有無看到她幫客人
      開分，或兌現硬幣、現金？）沒看過。查獲這次我對被告丙○○沒有印象」等
      語，參酌高雄市政府警察局苓雅分局九十二年七月二日之高市警苓分三字第○
      九二○○一○六八一號函敘：「本案經聯繫帶班取締之本分局第一組分局員庚○○指稱：檢視當時取諦之錄影帶內容並無影像」等語，及上述被告戊○○係
      將賭資三百元攜入廁所內放置之事實，足見被告戊○○為被告即賭客甲○○兌
      換現金時，被告丙○○是否在場？或其在場之位置是否得以見聞被告吳佩冊為
      被告甲○○兌換現金乙節，均難認定；又縱使被告丙○○在場，並知悉被告戊○○確有進入廁所，亦尚難以被告丙○○知悉被告戊○○進入廁所之事實，遽
      以推論被告丙○○對被告戊○○進入廁所係為賭客甲○○兌換賭資之事實知情
      ，而有幫助被告戊○○賭博之故意。
四、綜上所述，被告丙○○雖常至「七興遊藝場」內，並曾幫助被告戊○○為客人開
    分，惟本院查無其他積極證據足資證明被告丙○○於幫助被告戊○○時，確知悉
    被告戊○○所受僱之「七興遊藝場」有從事兌換賭資之賭博犯行，則被告丙○○
    於領有合法電子遊戲場業營利事業登記證之「七興遊藝場」內為客人開分，顯有
    誤信其所為之開分行為為正當，並無違法認識之可能，則其行為縱予正犯以助力
    ，尚難遽令其負幫助之罪責。準此，不能證明被告丙○○犯罪，揆諸前開說明，
    本院爰諭知被告丙○○無罪之判決。
據上論斷，應依刑事訴訟法第二百九十九條第一項前段、第三百零一條第一項，刑法
第二十八條、第二百六十六條第一項、第二項、第二百六十七條、第三十八條第一項
第三款、第四十七條、第四十一條第一項、第四十二條第二項、第七十四條第二款，
罰金罰鍰提高標準條例第一條前段、第二條，判決如主文。
案經檢察官李廷輝到庭執行職務。
中      華      民      國    九十二    年      八      月    二十七    日
                                  臺灣高雄地方法院刑事第二庭
                                      審判長法  官  莊崑山
                                            法  官  吳為平
                                            法  官  曾鴻文
右正本證明與原本無異。
如不服本判決，應於判決送達後十日內，向本院提出上訴狀。
                                            書記官    王高山
中    華    民    國      九十二      年      八      月      二十八    日
刑法第二百六十六條
在公共場所或公眾得出入之場所賭博財物者，處一千元以下罰金。但以供
人暫時娛樂之物為賭者，不在此限。
當場賭博之器具與在賭檯或兌換籌碼處之財物，不問屬於犯人與否，沒收
之。
刑法第二百六十七條
以賭博為常業者，處二年以下有期徒刑，得併科一千元以下罰金。
附表
┌──┬───────┬─────┬────┐
│序號│  名稱        │數量（台）│  備註  │
├──┼───────┼─────┼────┤
│ 一 │ＰＫ一三（第二│    一    │含ＩＣ板│
│    │代）          │          │        │
├──┼───────┼─────┼────┤
│ 二 │金龍鳳        │    一    │含ＩＣ板│
├──┼───────┼─────┼────┤
│ 三 │金象王        │    一    │含ＩＣ板│
├──┼───────┼─────┼────┤
│ 四 │梭哈          │    一    │含ＩＣ板│
├──┼───────┼─────┼────┤
│ 五 │鑽石列車      │    二    │含ＩＣ板│
├──┼───────┼─────┼────┤
│ 六 │滿貫大亨      │    四    │含ＩＣ板│
├──┼───────┼─────┼────┤
│七 │威鯨闖天關    │    一    │含ＩＣ板│
├──┼───────┼─────┼────┤
│ 八 │水果盤        │   十四   │含ＩＣ板│
├──┼───────┼─────┼────┤
│ 九 │小丑八線      │    三    │含ＩＣ板│
├──┼───────┼─────┼────┤
│ 十 │黑輪伯彈珠台  │    一    │含ＩＣ板│
├──┼───────┼─────┼────┤
│十一│水果精靈      │    一    │含ＩＣ板│
├──┼───────┼─────┼────┤
│十二│金蘋果連線    │    二    │含ＩＣ板│
├──┼───────┴─────┴────┤
│合計│三十二  台                          │
└──┴──────────────────┘


司法院資訊處製作；財團法人民間司法改革基金會備份。
